【裁判字號】    89,易,1019
【裁判日期】    890530
【裁判案由】    毒品危害防制條例
【裁判全文】
臺灣高雄地方法院刑事判決                        八十九年度易字第一一九號
    公  訴  人  臺灣高雄地方法院檢察署檢察官
    被      告  甲○○
右列被告因違反毒品危害防制條例案件，茲經檢察官提起公訴（八十九年度毒偵字第
八二六、四五０號）及移送併辦（八十九年度毒偵字第八二六號），本院判決如左：
    主  文
甲○○連續施用第一級毒品，累犯，處有期徒刑壹年貳月，扣案之第一級毒品海洛因
（驗後淨重零點零公克）沒收銷燬之；又連續施用第二級毒品，累犯，處有期徒刑
拾月，扣案第二級毒品安非他命（台灣高雄地方法院檢察署扣押物品清單保管字號：
八十九年檢總管字第一八０八號及第九七三號，前者驗前毛重點貳捌公克，驗後毛
重點貳公克；後者驗前毛重貳拾捌點零伍公克，驗後毛重貳拾捌公克）、玻璃吸
食器貳個、奧利多吸食器壹組，均沒收銷燬之；瓦斯噴槍貳支、空夾鏈袋貳拾貳個、
吸管鏟子貳支均沒收。應執行有期徒刑壹年拾月，扣案之第一級毒品海洛因（驗後淨
重零點零公克）、第二級毒品安非他命（台灣高雄地方法院檢察署扣押物品清單保
管字號：八十九年檢總管字第一八０八號及九七三號，前者驗前毛重點貳捌公克，
驗後毛重點貳公克；後者驗前毛重貳拾捌點零伍公克，驗後毛重貳拾捌公克、玻
璃吸食器貳個、奧利多吸食器壹組，均沒收銷燬之；瓦斯噴槍貳支、空夾鏈袋貳拾貳
個、吸管鏟子貳支均沒收。
    事  實
一、甲○○先後於民國八十一年、八十四年間，因違反肅清煙毒條例案件（非法施用
    海洛因罪）、竊盜罪，分別經本院判處有期徒刑三年四月（上訴台灣高等法院高
    雄分院判決駁回確定）、九月確定，其中有期徒刑三年四月部分，於八十三年十
    一月七日假釋出獄，假釋期間因再犯上開竊盜罪，而遭撤銷假釋再度入監接續執
    行煙毒殘刑及竊盜罪之刑，於八十五年二月十七日再度假釋出獄，同年九月十三
    日假釋期滿執行完畢；又於八十六年間，因違反麻醉藥品管理條例案件（非法吸
    用安非他命罪），經本院判處有期徒刑六月確定，於八十七年十月八日執行完畢
    。詎仍不知悔改，復於八十六年八月二十日起（公訴人誤載為八十七年）至八十
    七年三月二十三日止，因連續非法施用第二級毒品安非他命（先後遭查獲二次）
    ，經台灣高等法院高雄分院適用新法毒品危害防制條例規定，將甲○○送觀察、
    勒戒後，認無繼續施用毒品之傾向，而於八十七年九月二十三日以八十七年度上
    易字第一六一０號判決免刑確定。然其仍不知警惕，於判決免刑確定後，又再次
    於八十八年一月間，因連續非法施用第二級毒品安非他命案件，經台灣高雄地方
    法院檢察署檢察官聲請本院以八十八年度毒聲字第四０八號裁定送觀察、勒戒後
    ，認有繼續施用毒品之傾向，除於同年三月三十日聲請本院以八十八年度毒聲字
    第二五０五號裁定令入強制戒治處所施以強制戒治外，同時將其此部分犯行向本
    院提起公訴，業經本院於八十八年五月二十一日以八十八年度易字第一四六四號
    判處期徒刑八月確定在案。其於二犯施用毒品之犯行經判處罪刑確定後，仍猶不
    知悔改，甫於八十八年十月五日經本院裁定停止戒治（即第二次施用毒品犯行之
    強制戒治）自屏東戒治所出所後，在保護管束期間，明知海洛因及安非他命業經
    公告列為毒品防害防制條例第二條第二項之第一級及第二級毒品，均不得非法持
    有、施用，竟又各別基於施用第一級毒品海洛因、第二級毒品安非他命之概括犯
    意，自八十八年十二月間起至八十九年一月二十二日晚上某時止，連續於前揭時
    日內，連續於前揭時日內，先後在高雄縣大社鄉○○路八一號住家或其車牌號碼
    ＸＷ─一０五六號自小貨車內等處，將第一級毒品海洛因粉末攙入香煙內點火吸
    食，第二級毒品安非他命則置放於玻璃吸食器或奧利多吸食器內，下用火燒烤加
    熱後再吸食其霧化氣體等方式，分別施用第一級毒品海洛因及第二級毒品安非他
    命多次。嗣於八十八年十二月八日向台灣高雄地方法院檢察署觀護人報到時經採
    尿送驗發現，及於八十八年一月十八在屏東縣新園鄉○○村○○道路上為警查獲
    ，並當場自其所駕駛之前揭貨車上查扣第二級毒品安非他命（驗前毛重三˙二八
    公克，驗後毛重三˙二三公克），繼又於八十九年一月二十三日零時四十分許，
    在高雄縣仁武鄉○○村○○路一一九號旁為警查獲，並扣得第一級毒品海洛因（
    驗後淨重０˙三０公克）、第二級毒品安非他命五小包（驗前毛重二八˙０五公
    克，驗後毛重二八公克），及其所有供施用安非他命之玻璃吸食器二個、奧利多
    吸食器一組、瓦斯噴槍二支、空夾鏈袋二二個、吸管鏟子二支等器具。
二、案經台灣高雄地方法院檢察署觀護人及高雄縣警察局林園分局報請臺灣高雄地方
    法院檢察署檢察官偵查起訴，及屏東縣警察局東港分局報告台灣屏東地方法院檢
    察署檢察官呈請台灣高等法院高雄分院檢察署檢察長移轉台灣高雄地方法院檢察
    署檢察官併案審理。
    理  由
一、右揭事實，業據被告甲○○於警、偵訊及本院審理時坦承不諱，並有扣案之海洛
    因（驗後淨重０˙三０公克）、安非他命（台灣高雄地方法院檢察署扣押物品清
    單保管字號：八十九年檢總管字第一八０八號及第九七三號，前者驗前毛重三˙
    二八公克，驗後毛重三˙二三公克；後者驗前毛重二八˙０五公克，驗後毛重二
    八公克），及安非他命玻璃吸食器二個、奧利多吸食器一組、瓦斯噴槍二支、空
    夾鏈袋二二個、吸管鏟子二支等吸食器具可資佐證，而被告於八十八年十二月八
    日向台灣高雄地方法院檢察署觀護人報到時所採集之尿液，及其分別於前揭時地
    二次為警查獲後於警訊時親自採集之尿液，經各別送請台灣檢驗科技股份有限公
    司、屏東縣衛生局、高雄縣衛生局檢驗結果，其尿液中均呈現有嗎啡、甲基安非
    他命陽性反應，亦有台灣檢驗科技股份有限公司八十八年十二月二十二日編號Ｋ
    ＨＤ０六四九／九九號濫用藥物尿液檢驗報告、屏東縣衛生局八十八年十二月二
    十九日屏縣衛檢六字第八八０四五八號煙毒及麻醉藥品委託檢驗結果通知書、高
    雄縣衛生局八十九年一月二十九日八九煙檢字第三二三號煙毒尿液檢驗成績書各
    一份在卷可按，另上開扣案物品，經分別送請法務部調查局、高雄醫院附設中和
    紀念醫院檢驗結果，白粉確含有第一級毒品海洛因成份，白色晶體確係第二級毒
    品安非他命，玻璃吸食器及奧利多吸食器亦均有安非他命反應等情，復有法務部
    調查局八十九年二月十六日（８９）000000000號鑑定通知書及高雄醫
    院附設中和紀念醫院八十九年三月二十一日編號Ｂ0000000號、八十九年
    三月二十八日編號Ｂ0000000號、Ｂ0000000號、Ｂ000000
    0號檢驗報告單各一紙附卷足憑。被告自白核與事實相符，其連續施用第一級毒
    品海洛因、第二級毒品安非他命犯行，洵堪認定。
二、又被告於八十六年、八十七年間，因非法施用第二級毒品安非他命，經台灣高等
    法院高雄分院適用新法毒品危害防制條例規定，將被告送觀察、勒戒後，認無繼
    續施用毒品之傾向，而於八十七年九月二十三日，以八十七年度上易字第一六一
    ０號判決免刑確定（按毒品危害防制條例第三十五條規定，於該條例修正施行前
    繫屬之案件，除有刑法第二條第一項但書之情形外，於修正後，由法院依修正後
    規定處理之，依修正後規定應為不起訴處分者，法院應為免刑判決）乙節，有該
    判決書影本一份附卷可稽。再者被告於上開免刑判決確定後，復因連續非法施用
    第二級毒品安非他命案件，再經台灣高雄地方法院檢察署檢察官聲請本院以八十
    八年度毒聲字第四０八號裁定送觀察、勒戒後，因仍有繼續施用毒品之傾向，經
    本院於八十八年五月二十一日以八十八年度易字第一四六四號判處期徒刑八月確
    定在案等情，亦有本院八十八年度易字第一四六四號判決書、台灣高等法院被全
    國前案紀錄表及台灣高雄地方法院檢察署刑案資料查註紀錄表各一份在卷可考，
    其於二犯施用毒品之犯行經前揭判決判處罪行確定後再犯本件施用毒品罪，從而
    ，被告五年內三犯施用毒品之犯行，罪證明確，應依法論科。
二、查海洛因係毒品危害防制條例第二條第二項所稱之第一級毒品，不得持有、施用
    。次按毒品危害防制條例第十條規定，施用第一級、第二級毒品之罪者，檢察官
    應先將被告送勒戒處所觀察、勒戒，經觀察、勒戒後，認無繼續施用毒品傾向者
    ，應由檢察官為不起訴處分之裁定。依此為不起訴處分後，五年內再犯第十條施
    用第一級、第二級毒品之罪，經觀察、勒戒後，認有繼續施用毒品之傾向或三犯
    以上者，則不適用前開規定，此觀諸毒品危害防制條例第二十條第一項、第二項
    前段、第三項前段規定自明。再按同條例第三十五條規定，於該條例修正施行前
    繫屬之案件，除有刑法第二條第一項但書之情形外，於修正後，由法院依修正後
    規定處理之，依修正後規定應為不起訴處分者，法院應為免刑判決。由上規定可
    知，於毒品危害防制條例修正施行前繫屬之案件，於修正後，由法院依修正後規
    定將被告送勒戒處所觀察、勒戒後，認無繼續施用毒品傾向，而為免刑判決確定
    後，五年內再犯第十條施用第一級、第二級毒品之罪，經觀察、勒戒後，認有繼
    續施用毒品之傾向或三犯以上者，應同有上開毒品危害防制條例第二十條第三項
    前段規定之適用。本件被告前既已因施用毒品案件，經本院送勒戒處所觀察、勒
    戒後，因認無繼續施用毒品傾向，判處免刑確定後，又二度施用毒品，再經觀察
    、勒戒後，仍有繼續施用毒品之傾向，經本院判處期徒刑八月確定後，再犯本案
    之施用毒品罪，五年內三犯施用毒品罪，核其所為，係犯毒品危害防制條例第十
    條第一項之施用第一級毒品罪及同條第二項之施用第二級毒品罪。至被告施用第
    一級、第二級毒品前後持有第一級毒品海洛因、第二級毒品安非他命之低度行為
    分別應為施用第一級、第二級毒品之高度行為所吸收，均不另論罪。被告施用第
    一級毒品海洛因之犯行，公訴人雖謹就其持有第一級毒品海洛因犯行起訴，惟被
    告為施用而持有毒品並進而施用毒品，其持有毒品係施用毒品犯罪事實之一部，
    屬實質上之一罪，故公訴人雖僅就持有毒品部分起訴，基於審判不可分原則，其
    起訴效力應及於施用毒品部分，本院自得並予審判，復此敘明。又被告分別先後
    多次施用第一級毒品海洛因、第二級毒品安非他命之行為，均時間緊接，且反覆
    為之，所犯又分別係同一罪名之罪，顯均係基於概括犯意為之，均應依連續犯規
    定論以一罪，並均加重其刑。被告所犯施用第一級毒品及施用第二級毒品罪二罪
    之間，犯意各別，行為互殊，應予分論併罰。被告前於八十一年、八十四年、八
    十六年間間，因違反肅清煙毒條例案件（非法施用海洛因罪）、竊盜罪及違反麻
    醉藥品管理條例案件（非法吸用安非他命罪），分別經本院判處有期徒刑三年四
    月、九月及六月確定，其中有期徒刑三年四月及九月部分，八十五年九月十三日
    假釋期滿執行完畢；另有期徒刑六月部分，亦於八十七年十月八日執行完畢，此
    有台灣高等法院被全國前案紀錄表及台灣高雄地方法院檢察署刑案資料查註紀錄
    表各一份在卷可考，其於五年內再犯本件有期徒刑以上之罪，為累犯，均應依刑
    法第四十七條規定加重其刑，並遞加其刑。爰審酌被告於毒品危害防制條例施行
    前，即有施用毒品之不良素行，於毒品危害防制條例施行後，歷經二次觀察、勒
    戒及一次強制戒治，並經法院判處徒刑後，仍未能徹底戒絕毒品，甫於第二次施
    用毒品犯行停止戒治付保護管束期間隨即再犯，顯見其無悔改之意，且有失政府
    制定毒品危害防制條例之立法美意，本不宜寬貸，惟念其施用毒品乃自戕一己之
    身體健康，尚未害及他人，且其犯後已坦承犯行，態度良好等一切情狀，就其所
    犯上開兩罪分別量處如主文所示之刑，並定其應執行之刑，以資懲儆。
三、扣案之海洛英（驗後淨重０˙三０公克）、安非他命（台灣高雄地方法院檢察署
    扣押物品清單保管字號：八十九年檢總管字第一八０八號及第九七三號，前者驗
    前毛重三˙二八公克，驗後毛重三˙二三公克；後者驗前毛重二八˙０五公克，
    驗後毛重二八公克），分屬毒品危害防制條例第二條第二項第一款、第二款所稱
    之第一、二級毒品，此有法務部調查局八十九年二月十六日（８９）00000
    0000號鑑定通知書及高雄醫院附設中和紀念醫院八十九年三月二十一日編號
    Ｂ0000000號、八十九年三月二十八日編號Ｂ0000000號檢驗報告
    單各一紙附卷足憑，另扣案之玻璃吸食器二個、奧利多吸食器一組，經送驗結果
    ，均殘留有安非他命，亦有高雄醫院附設中和紀念醫院八十九年三月二十八日編
    號Ｂ0000000號、Ｂ0000000號檢驗報告單各一紙在卷可按，其上
    之安非他命殘渣既已無從與上開扣案物品分析剝離，應均視同毒品，爰均依同條
    例第十八條第一項前段規定，宣告沒收銷燬之，至扣案之瓦斯噴槍二支、空夾鏈
    袋二二個及吸管鏟子二支，雖未殘留有安非他命，惟均係供被告施用安非他命犯
    罪所用之物，且為被告所有，業經被告陳明在卷可按，爰依刑法第三十八條第一
    項第二款規定並予宣告沒收。至於鑑定後耗損之毒品，既已滅失，即毋庸為沒收
    並銷燬之宣告，附此敘明。
據上論斷，應依刑事訴訟法第二百九十九條第一項前段，毒品危害防制條例第十條第
一項、第二項、第二十條第三項，第十八條第一項前段，刑法第十一條、第五十六條
第四十七條、第五十一條第五款、第三十八條第一項第二款，判決如主文。
中      華      民      國    八十九    年      五      月     三十     日
                                台灣高雄地方法院刑事庭
                                      法  官  陳淑卿
右正本證明與原本無異。
如不服本判決，應於判決送達後十日內，向本院提出上訴狀。
                                      書記官  陳朝宗
中      華      民      國    八十九    年      五      月     三十     日
附錄本案論罪科刑法條：
毒品危害防制條例第十條：
  施用第一級毒品者，處六月以上五年以下有期徒刑。
  施用第二級毒品者，處三年以下有期徒刑。


司法院資訊處製作；財團法人民間司法改革基金會備份。
